臺灣臺南地方法院民事裁定
111年度消債更字第135號
聲  請  人
即債 務 人  張銘芳  

代  理  人  陳昭成律師(法扶律師)
上列債務人聲請消費者債務清理更生事件，本院裁定如下：
    主  文
債務人張銘芳自民國111年8月12日下午5時起開始更生程序，並
命司法事務官進行本件更生程序。
    理  由
一、按債務人不能清償債務或有不能清償之虞者，得依本條例所
    定更生程序，清理其債務；債務人無擔保或無優先權之本金
    及利息債務總額未逾新臺幣（下同）1,200萬元者，於法院
    裁定開始清算程序或宣告破產前，得向法院聲請更生；債務
    人對於金融機構負債務者，在聲請更生或清算前，應向最大
    債權金融機構請求協商債務清償方案，或向其住、居所地之
    法院或鄉、鎮、市、區調解委員會聲請債務清理之調解；法
    院開始更生程序之裁定，應載明其年、月、日、時，並即時
    發生效力；法院裁定開始更生或清算程序後，得命司法事務
    官進行更生或清算程序。消費者債務清理條例（下稱消債條
    例）第3條、第16條第1項前段、第42條第1項、第45條第1項
    、第151條第1項分別定有明文。
二、聲請意旨以：聲請人即債務人積欠金融機構及資產管理公司
    債務總額4,877,025元未清償，為清理債務，前以書面向本
    院聲請消債者債務清理前置調解，但債務人現擔任飲料店員
    工，每月薪資24,000元，名下財產總額僅43,415元，扣除個
    人每月必要生活費用15,058元，實無力負擔任何還款方案，
    最大債權金融機構國泰世華商業銀行股份有限公司(下稱國
    泰世華銀行)於調解前亦向法院陳報無調解意願，調解因而
    不成立。債務人係一般消費者，未從事營業，且未經法院裁
    定開始清算程序或宣告破產。爰依消債條例之規定，自調解
    不成立之日起20日內，提出本件清算之聲請等語。
三、經查：
　㈠債務人為一般消費者，未從事營業，為清理債務，於111年3
    月23日以書面向本院聲請債務清理調解，經本院以111年度
    南司消債調字第163號受理後，最大債權金融機構國泰世華
    銀行於本院排定調解期日前與債務人代理人聯繫，經債務人
    代理人表示因債務人債務龐大，且尚有資產公司債務須一併
    處理，傾向聲請更生程序，故未達成協商共識且未到場進行
    調解等情，此有債務人提出之債權人清冊、財團法人金融聯
    合徵信中心查詢當事人綜合信用報告回覆書及本院調解不成
    立證明書在卷可證(見調解卷第25-38頁；本院卷第19、73-7
    4、215-221頁)，並經本院依職權調取本院111年度南司消債
    調字第163號卷宗查明屬實。復據債權人國泰世華銀行陳報
    ：債務人截至111年5月9日止尚積欠雙卡債務1,932,629元(
    含本金494,560元、利息1,435,384元、程序費用2,685元)；
    據債權人京城商業銀行股份有限公司陳報：債務人截至111
    年4月14日止尚積欠信用卡債務230,471元(含本金57,999元
    、利息172,472元)；據債權人中國信託商業銀行股份有限公
    司陳報：債務人尚積欠雙卡債務3,582,582元(含本金860,62
    4元、利息1,798,714元、違約金915,057元、其他費用8,187
    元)；據債權人日盛國際商業銀行股份有限公司陳報：債務
    人尚積欠信用貸款及信用卡債務817,626元(含本金231,769
    元、利息541,832元、違約金40,825元、法務費用3,200元)
    ；據債權人萬榮行銷股份有限公司陳報：債務人截至111年6
    月2日止尚積欠信用卡債務520,698元(含本金126,517元、利
    息394,181元、訴訟費用1,000元)；據債權人遠東國際商業
    銀行股份有限公司陳報：債務人截至111年6月19日止尚積欠
    信用卡債務576,148元(含本金134,574元、利息425,558元、
    違約金14,816元、訴訟費用1,200元)；據債權人第一商業銀
    行股份有限公司陳報：債務人截至111年6月13日止尚積欠信
    用卡債務176,144元(含本金48,440元、利息125,612元、違
    約金1,200元、費用893元)；據債權人滙豐(台灣)商業銀行
    股份有限公司陳報：債務人截至111年6月20日止尚積欠信用
    卡債務1,184,023元(含本金283,769元、利息898,854元、違
    約金1,400元)；據債權人花旗(台灣)商業銀行股份有限公司
    陳報：債務人尚積欠信用卡本金203,087元及法定遲延利息
    ；據債權人富邦資產管理股份有限公司陳報，債務人截至11
    1年6月26日止尚積欠信用卡債務298,721元(含本金67,139元
    、利息209,040元、違約金20,969元、督促程序費用1,000元
    、強制執行費用573元)；據債權人新光行銷股份有限公司陳
    報：債務人截至111年7月6日止尚積欠信用卡債務586,724元
    (含本金126,034元、利息431,094元、違約金29,596元)，此
    有國泰世華銀行111年3月17日陳報狀暨債權計算表、京城商
    業銀行股份有限公司111年4月8日陳報狀、中國信託商業銀
    行股份有限公司111年4月11日陳報狀、日盛國際商業銀行股
    份有限公司111年4月13日、遠東國際商業銀行股份有限公司
    111年6月22日陳報狀、第一商業銀行股份有限公司111年6月
    23日陳報債權狀、滙豐(台灣)商業銀行股份有限公司111年6
    月24日陳報狀、花旗(台灣)商業銀行股份有限公司111年6月
    24日陳報狀、富邦資產管理股份有限公司111年6月28日陳報
    狀、新光行銷股份有限公司111年7月8日陳報狀在卷可稽(見
    本院卷第151-195頁；調解卷第91-92、99-101、123-125頁)
    ；另據勞動部勞工保險局陳報：債務人截至111年3月31日止
    ，尚欠110年12月份至111年2月份國民年金保險費114,438元
    (含本金109,826元、利息4,612元)，亦有該局111年4月1日
    保國一字第11110058360號函在卷可按(見調解卷第93-95頁)
    ，再加計財團法人金融聯合徵信中心前置協商專用債權人清
    冊記載華信資產管理股份有限公司債權額6萬元、長鑫資產
    管理股份有限公司債權額1,158,000元、金陽信資產管理股
    份有限公司債權額143,100元，是債務人為一般消費者，現
    積欠無擔保或無優先權之本金及利息債務總額為9,594,046
    元(計算式：8,232,946元＋60,000元＋1,158,000元＋143,100
    元＝9,594,046元)，於聲請本件更生前，已與最大債權金融
    機構踐行前置調解而不成立之事實，堪可認定。
　㈡債務人主張其目前受雇於茶鄉茶飲店擔任店員，每月收入為2
    4,000元，並提出收入切結書為憑(見調解卷第45頁)。本院
    審酌債務人為60年5月19日出生(見本院卷第31頁)，現年51
    歲，尚未達勞動基準法第54條第1條第1項第1款規定之65歲
    強制退休年齡，應具工作能力，且聲請人主張之薪資數額，
    核與勞動部公布之111年度最低基本工資每月25,250元，相
    差不遠，併參酌債務人之勞工保險於98年3月31日自台灣優
    力流通事業股份有限公司退保後，即未有勞保投保紀錄，此
    有本院依職權所調取之債務人勞保投保資料在卷可按(見本
    院卷第37-39頁)，且110年度申報所得0元，有債務人110年
    度稅務電子閘門所得調件明細表可按(見本院卷第211頁)，
    是在查無債務人有其他收入來源之情形下，應以債務人自陳
    之收入來源為準。另債務人自109年1月迄今未列冊臺南市中
    低收入戶資格，未具身心障礙身分，未領取身心障礙者生活
    補助費、住宅補貼、青年安心成家方案租金津貼，此據臺南
    市政府於111年6月6日以府社助字第1110730189號函覆明確(
    見本院卷第127頁)。基此，債務人目前償債能力應以其每月
    薪資收入24,000元為據。至債務人雖曾於110年7月領取中央
    補助之疫情擴大急難紓困專案3萬元，此有臺南市政府前揭
    函文可參(見本院卷第127頁)，惟其所領取紓困金3萬元，因
    係一次性領取，未具持續性，不屬固定收入，爰不予列入債
    務人之償債能力範圍，併予敘明。
　㈢按債務人必要生活費用，以最近一年衛生福利部或直轄市政
    府所公告當地區每人每月最低生活費1.2倍定之，消債條例
    第64條之2第1項定有明文。債務人聲請更生或清算時所提財
    產及收入狀況說明書，其表明每月必要支出之數額，與消債
    條例第64條之2第1項、第2項規定之認定標準相符者，毋庸
    記載原因、種類及提出證明文件，亦為消債條例施行細則第
    21之1條第3項所明定。是以債務人戶籍地(見本院卷第31頁
    債務人戶籍謄本)之臺南市政府公告111年度每人每月最低生
    活費14,230元之1.2倍計算，債務人每月必要生活費用即應
    以17,076元(計算式：14,230元×1.2倍＝17,076元)為認定基
    準，債務人陳報其個人每月必要生活支出為膳食費9,000元
    、交通費2,400元、健保費428元、國民年金保費1,042元、
    行動電話費688元、水電瓦斯雜支費1,500元，合計15,058元
    (見調解卷第21頁)，雖未提出證明文件，但未逾上開生活費
    標準，依上開說明，應為可採。
　㈣綜上各節，以債務人目前每月收入24,000元，扣除其個人每
    月生活基本費用15,058元，餘款8,942元(計算式：24,000元
    －15,058元＝8,942元)，尚不足以清償國泰世華銀行提供之「
    分60期、月付金32,200元，共計還款1,932,000元」清償方
    案(見本院卷第103頁)，遑論債務人尚有其他金融機構及資
    產公司債務須清償。又債務人陳報其名下財產尚有郵局存款
    34元、銀行存款1,146元、國泰人壽保單價值準備金38,727
    元、友邦人壽保單價值準備金47,076元、優美股份有限公司
    股票267股於109年分配股利36元等，並提出郵局存摺影本、
    銀行存摺影本、國泰人壽保單帳戶價值一覽表、友邦人壽11
    1年5月12日函為憑（見本院卷第67、69、75-101頁），但對
    於清償債務人目前所積欠之債務數額，無明顯助益。是本院
    審酌債務人之財產、信用、勞力及生活費用支出等狀況，堪
    認債務人客觀上經濟狀況已有不能清償債務之虞，而有藉助
    更生制度調整其與債權人間之權利義務關係而重建其經濟生
    活之必要。
四、綜上所述，依債務人之收入財產及必要生活支出之情形，已
    達不能清償債務或有不能清償之虞之程度；債務人係一般消
    費者，未曾從事營業，其無擔保或無優先權之本金及利息債
    務總額未逾1,200萬元，亦曾踐行前置調解程序而調解不成
    立，復未經法院裁定開始清算程序或宣告破產，又無消債條
    例第6條第3項、第8條或第46條各款所定應駁回更生聲請之
    事由存在，債務人聲請本件更生，應予准許，爰裁定如主文
    所示。
中　　華　　民　　國　　111 　年　　8 　　月　　12　　日
                  消債法庭法  官　張桂美
以上正本係照原本作成。　　　　　　　　　
本裁定不得抗告。
本裁定已於111年8月12日下午5時公告。 　　　　　　　　　　
中　　華　　民　　國　　111 　年　　8 　　月　　12　　日
                                  書記官  林彥丞